【裁判字號】    97,訴,223
【裁判日期】    970702
【裁判案由】    損害賠償
【裁判全文】
臺灣屏東地方法院民事判決               97年度訴字第223號
原      告  甲○○
被      告  乙○○
上列當事人間請求侵權行為損害賠償事件，案經本院刑事庭移送
前來，本院於民國97年6月18日言詞辯論終結，判決如下：
    主  文
被告應給付原告新台幣參拾壹萬玖仟肆佰參拾柒元，及自民國九
十七年三月二十五日起至清償日止，按年息百分之五計算之利息
。
原告其餘之訴駁回。
訴訟費用由被告負擔十六分之十五，餘由原告負擔。
本判決得假執行。
    事實及理由
一、按訴狀送達後，原告不得將原訴變更或追加他訴，但擴張或
    減縮應受判決事項之聲明者，不在此限，民事訴訟法第255
    條第1 項但書第3 款定有明文。經查，原告原請求被告應給
    付原告新臺幣（下同）1,201,437 元，及自起訴狀繕本送達
    翌日起至清償日止，按年息百分之5 計算之利息；嗣於言詞
    辯論期日將上開請求範圍變更為：被告應給付原告339,437
    元及同上開計算之利息，核屬單純減縮應受判決事項之聲明
    ，參諸前揭規定，應予准許，合先敘明。
二、原告主張：
（一）被告並無適當駕照，仍於民國（下同）95年10月16日15時
    10分許，騎乘車牌號碼ＷＮＴ—657 號輕機車沿屏東縣屏東
    市○○街由西向東方向直行行駛，途經公裕街與公裕街503
    巷口，正左轉公裕街503 巷口時，理應注意車輛行駛至交岔
    路口，轉灣車應讓執行車先行，而依當時情形，又無不能注
    意之情事，竟疏於注意，於左轉上交岔路口時，未留意左方
    有無來車而冒然左轉，同一時地，原告騎乘車牌號碼ＰＤＥ
    —606 號重機車搭載訴外人陳蕙心，沿屏東縣屏東市○○街
    由西向東方向直行行駛，行抵該處，被告所騎乘輕機車與原
    告所騎乘重機車發生擦撞，致原告人車倒地受有頭部外傷合
    併腦挫傷、右顴骨骨折、右股骨骨折、顏面撕裂傷、右眼球
    挫傷及上下肢挫裂傷之傷害，有原告提出之診斷證明書4 紙
    可憑，此經高屏澎區車輛行車事故鑑定委員會高屏澎區9603
    25案鑑定結果，認被告駕駛輕機車轉彎車未讓直行車先行為
    肇事原因，已違反道路交通安全規則第102 條第2 款規定，
    原告駕駛重機車無肇事原因。被告因過失傷害罪，業經臺灣
    屏東地方法院檢察署檢察官以96年度調偵字第92號聲請鈞院
    以97年度簡字第32號簡易處刑判決減處被告有期徒刑2 月確
    定在案。
（二）原告爰依侵權行為之法律關係，訴請被告應賠償：1 、醫
    藥費：原告支出醫藥費共119,437 元，此有原告提出醫藥費
    收據影本46紙為憑。2 、工作損失：原告受傷前在幼稚園工
    作，每月薪資28,000元，受傷後，自95年11月至96年12月因
    受傷嚴重無法工作長達1 年2 月，合計工作損失392,000 元
    ，原告只請求被告賠償90,000元。3 、看護費：受傷住院15
    天，需人看護，以每日看護費2,000 元之行情計算，合計請
    求看護費30,000元。4 、精神慰撫金：原告因本件車禍受傷
    嚴重，經過多次手術，顏面發生變化，行動無法完全恢復，
    精神至感痛苦，故請求精神慰撫金100,000 元。為此聲明：
    被告應給付原告339,437 元，及自起訴狀繕本送達被告翌日
    起至清償日止按年息百分之5 計算之利息。並願供擔保請准
    宣告假執行。
三、被告抗辯：被告對於刑事判決之認定並無意見；但對於原告
    請求賠償之項目及金額，則有意見。被告目前沒有錢，等有
    錢時再說（意指等有錢時，再來談賠償之事）。
四、本院之判斷：
（一）原告主張被告於上開時、地因過失肇事致原告受傷及經本
    院判刑等事實，有原告提出之寶建醫院、高雄長庚醫院等診
    斷證明書及高屏澎區車輛行車事故鑑定委員會高屏澎區9603
    25案鑑定意見書影本為證，並有臺灣屏東地方法院檢察署檢
    察官以96年度調偵字第92號聲請簡易判決處刑書影本、本院
    97年度簡字第32號簡易判決正本附卷可稽，且為被告所不爭
    執，堪信原告之主張為真實。
（二）按汽車、機車或其他非依軌道行駛之動力車輛，在使用中
    加損害於他人者，駕駛人應賠償因此所生之損害。但於防止
    損害之發生，已盡相當之注意者，不在此限。民法第191 條
    之2 定有明文。又不法侵害他人之身體或健康者，對於被害
    人因此喪失或減少勞動能力，或增加生活上之需要時，應負
    損害賠償責任。不法侵害他人之身體或健康者，被害人雖非
    財產上之損害，亦得請求賠償相當之金額。負損害賠償責任
    者，除法律另有規定或契約另有訂定外，應回復他方損害發
    生前之原狀。前項情形，債權人得請求支付回復原狀所必要
    之費用，以代回復原狀。民法第193 條第1 項、第195 條第
    1 項前段、第213 條第1 項及第3 項亦有明文。
（三）經查本件事故之發生，係因被告駕駛輕機車轉彎車未讓直
    行車先行，違反道路交通安全規則第102 條第2 款規定，為
    肇事原因；原告駕駛重機車無肇事原因，此有原告提出之高
    屏澎區車輛行車事故鑑定委員會高屏澎區9603 25 案鑑定意
    見書附卷可稽。又被告因過失傷害罪，業經臺灣屏東地方法
    院檢察署檢察官以96年度調偵字第92號聲請本院以97年度簡
    字第32號簡易處刑判決減處被告有期徒刑2 月確定在案，該
    刑事判決對於被告之過失肇事行為亦同上認定，被告之不法
    侵害與原告之受損害間，顯有相當因果關係，則原告依前揭
    侵權行為之法律關係，請求被告賠償其所受之損害，於法洵
    屬有據。
（四）本件之爭點在於原告請求賠償之項目及金額是否有理及適
    當，茲分別審酌如下：
 1、醫藥費：原告支出醫藥費共計119,437 元，此有原告提出醫
    藥費收據影本46紙為憑，被告對此辯以其不識字，看不懂收
    據云云，顯為推拖之辭，應認原告支出之該醫藥費為真實。
 2、工作損失：原告主張其受傷前在幼稚園工作，每月薪資28,
    000 元，受傷後，自95年11月至96年12月因受傷嚴重無法工
    作長達1 年2 月之事實，有原告提出其在小樹苗幼兒園上班
    之薪資證明書乙份及保建醫院、高雄長庚紀念醫院、高雄醫
    學大學附設中和紀念醫院、陳泰昌骨科診所診斷證明書為證
    ，堪信為真正。則原告以1 年2 月未工作，每月薪資28,000
    元計算，合計工作損失392,000 元，原告只請求被告賠償90
    ,000元，即屬有理，應予准許。
 3、看護費：按親屬代為照顧被害人之起居，固係出於親情，但
    親屬看護所付出之勞力，並非不能評價為金錢，只因兩者身
    份關係密切而免除支付義務，此種親屬基於身份關係之恩惠
    ，自不能加惠於加害人，故應衡量及比照僱用專人看護情形
    ，認為被害人即被上訴人受有相當親屬看護費之損害，得向
    加害人之上訴人請求賠償。（最高法院89年度台上字第1749
    號判決參照）。原告主張其傷住院共15天，有原告提出之寶
    建、長庚醫院之診斷證明書為證。原告住院期間，傷勢嚴重
    ，行動不便，需人看護，以每日看護費28,000元之行情計算
    ，合計請求看護費30,000元，揆諸上開說明，原告此部分之
    請求，為有理由，亦應准許。
4 、精神慰撫金：原告因本件車禍受傷嚴重，經過多次手術，顏
    面受損，行動未能完全復原，身心受創至深，自得請求精神
    上之賠償。原告並無不動產，已婚，目前沒有小孩，先生為
    代課老師，原告原在幼稚園上班，每月28,000元，現因受傷
    ，留職停薪中。被告無業，亦無不動產，與夫分居中，育有
    2 男1 女，均已成年，並有工作，被告現住女兒租屋處。以
    上各為兩造所自陳。本院審酌兩造之身份、地位、經濟及家
    況等情狀，並參酌兩造稅務電子閘門財產所得調件明細表認
    原告請求賠償之精神慰撫金以80,000元為適當，逾此範圍之
    請求，為無理由，應予駁回。
 5、從而，原告得請求之金額合計為319,437 元（119,437+90,0
    00+30,000+80,000=319,437）。
五、綜上所述，本件原告依侵權行為之法律關係，請求被告給付
    319,437 元，及自起訴狀繕本送達翌日（97年3 月25日）起
    至清償日止，按年息百分之5 計算之利息，於主文第1 項所
    示範圍內，為有理由，應予准許，逾此範圍之請求，非有理
    由，應予駁回。
六、本件原告勝訴部分，所命給付之金額未逾50萬元，爰依民事
    訴訟法第389 條第1 項第5 款之規定，依職權宣告假執行，
    則原告陳明願供擔保請准宣告假執行，即無必要。
七、結論：原告之訴為一部有理由，一部無理由，依民事訴訟法
    第79條、第389 條第1 項第5 款，判決如主文。
中    華    民    國    97    年    7     月     2     日
                  民事第二庭    法  官  胡晏彰
正本係照原本作成。
如對判決上訴，須於判決送達後20日內向本院提出上訴狀，其未
表明上訴理由者，應於提出上訴後20日內向本院補提理由書狀。
                                書記官  顏子仁
中    華    民    國    97    年    7     月    2     日


司法院資訊處製作；財團法人民間司法改革基金會備份。
